【裁判字號】    99,簡上,418
【裁判日期】    991216
【裁判案由】    恐嚇取財
【裁判全文】
臺灣臺南地方法院刑事判決             99年度簡上字第418號
上  訴  人
即  被  告  洪嘉駿
輔  佐  人
即被告之母  洪黃貴美
上列上訴人即被告因恐嚇取財案件，不服本院99年度簡字第2270
號中華民國99年9 月30日第一審簡易判決（聲請簡易判決處刑書
案號：98年度偵字第13168 號、99年度偵緝字第193 號），提起
上訴，本院判決如下：
    主  文
上訴駁回。
洪嘉駿緩刑貳年。
    事實及理由
一、洪嘉駿對於一般人蒐集他人金融帳戶使用常與財產犯罪密切
    相關已可預見，竟基於縱有人持其金融帳戶作為財產犯罪工
    具，亦不違反其本意之幫助犯意，於98年5 月中旬，在屏東
    市○○路咖啡店內，將其申辦之中國信託商業銀行鳳山分行
    帳號000000000000號帳戶（下稱中國信託銀行帳戶）存摺、
    提款卡及密碼等物，以新臺幣（下同）5,000 元，販賣予姓
    名、年籍不詳之成年男子，而以此方法幫助該成年男子所屬
    之擄鴿勒贖集團利用其帳戶供恐嚇他人匯款之用。嗣該成年
    男子所屬擄鴿勒贖集團成員即基於意圖為自己不法所有之犯
    意，於98年5 月18日12時30分許，撥打電話予陳建安恫嚇稱
    ：其賽鴿遭伊捕獲，須匯款至指定帳戶始能贖回云云，致陳
    建安心生畏懼，遂於同日13時許，依指示在臺南縣七股郵局
    匯款2,850 元至洪嘉駿上開中國信託銀行帳戶內。嗣陳建安
    報案後，經警循線追查，始知上情。
二、案經臺南縣警察局佳里分局報請臺灣臺南地方法院檢察署檢
    察官偵查後聲請簡易判決處刑。
    理  由
壹、程序方面：
    按現行刑事訴訟法為保障被告之反對詰問權，排除具有虛偽
    危險性之傳聞證據，以求實體真實之發見，於該法第159 條
    第1 項明定被告以外之人於審判外之言詞或書面陳述，除法
    律有規定者外，不得作為證據。而刑事訴訟法第159 條之1
    至159 條之4 為傳聞法則之例外規定，被告以外之人於審判
    外之陳述，雖不符前4 條之規定，但經當事人於審判程序同
    意作為證據，法院審酌該言詞陳述或書面陳述作成時之情況
    ，認為適當者，亦得為證據；當事人、代理人或辯護人於法
    院調查證據時，知有第159 條第1 項不得為證據之情形，而
    未於言詞辯論終結前聲明異議者，視為有前項之同意，刑事
    訴訟法第159 條之5 定有明文。查本判決所引用之供述證據
    ，業據檢察官、被告於準備程序時均不爭執證據能力，迄至
    言詞辯論終結前，亦未主張有刑事訴訟法第159 條第1 項不
    得為證據之情形，本院審酌該等證據作成時之情狀，並無違
    法或不當之情事，與本案待證事實間並有相當之關聯性，認
    為以之作為本案之證據亦屬適當，依上開規定，自具有證據
    能力。另其餘非供述證據亦均經法定程序取得，無不得為證
    據之情形，自均有證據能力。
貳、實體方面：
一、上開事實，業據被告洪嘉駿於本院審理時坦承不諱（見本院
    卷第31、38、42頁），並據證人即被害人陳建安於警詢時證
    稱：於98年5 月18日12時30分許，有1 名男子打電話說伊有
    1 隻賽鴿遭捕要求金錢贖回，並告知伊賽鴿腳環號碼610618
    ，因為腳環號碼無誤，該男子要求2,850 元贖回賽鴿，所以
    伊於同日13時許，在七股鄉296 號七股郵局以跨行匯款方式
    匯出2850元至中國信託銀行鳳山分行000000000000號帳戶，
    收款人為洪嘉駿，匯款後賽鴿有返回等語綦詳（見警卷第7
    至8 頁），此外，復有上開中國信託銀行帳戶基本資料、帳
    戶歷史交易查詢資料、郵政跨行匯款申請書各1 份在卷可證
    （見警卷第10至11、31頁），足認被告自白與事實相符，堪
    以採信。從而，本件事證明確，被告犯行洵堪認定。
二、論罪科刑部分：
(一)、按刑法上之幫助犯，係對於犯罪與正犯有共同之認識，而以
    幫助之意思，對於正犯資以助力，而未參與實施犯罪之行為
    者而言（最高法院75年度台上字第1509號、88年度台上字第
    1270號判決意旨參照）。是以，如未參與實施犯罪構成要件
    之行為，且係出於幫助之意思提供助力，即屬幫助犯，而非
    共同正犯。本件被告基於幫助之犯意，提供中國信託銀行帳
    戶存摺、提款卡及密碼予擄鴿勒贖集團，並供恐嚇被害人使
    用，僅係參與犯罪構成要件以外之行為，在無證據證明被告
    係以正犯之犯意參與，或被告有參與恐嚇被害人或領取被害
    人匯入款項等恐嚇取財之犯罪構成要件之行為之情形下，應
    認其所為係幫助犯而非正犯之行為。
(二)、故核被告所為，係犯刑法第30條第1 項前段、第346 條第1
    項之幫助恐嚇取財罪。本件擄鴿勒贖集團成員間就上開恐嚇
    取財犯行，有犯意聯絡及行為分擔，固皆為共同正犯，惟因
    幫助犯係從犯，乃從屬於正犯而成立，刑法上既無「共同幫
    助」之情，當亦無「幫助共同」之可言，故主文無須為「幫
    助共同」之諭知（司法院70年10月28日(70)廳刑一字第1104
    號刑事法律問題研究之研究意見、最高法院95年度台上字第
    6767號判決意旨參照）。又被告以幫助之意思，參與構成要
    件以外之行為，為幫助犯，依刑法第30條第2 項規定，按正
    犯之刑減輕之。原審以被告犯罪事證明確，依刑事訴訟法第
    449 條第1 項前段，刑法第30條、第346 條第1 項、第41條
    第1 項前段，刑法施行法第1 條之1 ，逕以簡易判決量處被
    告有期徒刑3 月，並諭知易科罰金之折算標準，其認事用法
    ，並無不合，量刑亦稱妥適，應予維持。上訴意旨以其已與
    被害人調解成立，而指摘原判決不當，尚無理由，應予駁回
    。
(三)、經查，被告前未曾因故意犯罪受有期徒刑以上刑之宣告，此
    有臺灣高等法院被告前案紀錄表1 件在卷可稽，其因一時思
    慮未周，以致犯罪，犯後坦承犯罪，已具悔意，態度尚稱良
    好，並與被害人調解成立，賠償被害人1,000 元，此有調解
    筆錄1 份在卷可稽（本院卷第10頁），另參酌被告罹患精神
    分裂症、甲狀腺亢進、糖尿病及高血脂等病症，有高雄市立
    凱旋醫院、高雄市立民生醫院診斷證明書各1 份在卷可按（
    見本院卷第25至26頁），是認被告經此偵、審及科刑教訓，
    應知警惕而無再犯之虞，本院因認所宣告之刑，以暫不執行
    為適當，爰併宣告緩刑2 年，以啟自新。
據上論斷，應依刑事訴訟法第455 條之1 第1 項、第3 項、第36
4 條、第368 條，刑法第74條第1 項第1 款，判決如主文。
本案經檢察官詹尚晃到庭執行職務。
中    華    民    國    99    年    12    月    16    日
                  刑事第十庭  審判長法  官  張瑛宗
                                    法  官  蔡孟珊
                                    法  官  蘇碧珠
以上正本證明與原本無異。
本件不得上訴。
                                    書記官  許哲萍
中    華    民    國    99    年    12    月    16    日
附錄本案論罪科刑法條全文
中華民國刑法第346條：
意圖為自己或第三人不法之所有，以恐嚇使人將本人或第三人之
物交付者，處6 月以上5 年以下有期徒刑，得併科1 千元以下罰
金。
以前項方法得財產上不法之利益，或使第三人得之者，亦同。
前二項之未遂犯罰之。

司法院資訊處製作；財團法人民間司法改革基金會備份。
